臺灣桃園地方法院刑事判決　　　　　　　100年度重訴字第3號
公　訴　人　臺灣桃園地方法院檢察署檢察官
被　　　告　古發龍
指定辯護人　本院公設辯護人彭詩雯
上列被告因違反毒品危害防制條例案件，經檢察官提起公訴（99
年度偵字第25287 號），本院判決如下︰
    主  文
古發龍共同運輸第一級毒品，累犯，處有期徒刑拾肆年。扣案如
附表一所示之驗餘毒品，沒收銷燬之；如附表二所示之物，均沒
收。
    事  實
一、古發龍前於民國94年間因詐欺案件，經臺灣臺中地方法院以
    94年度中簡字第1596號刑事簡易判決判處有期徒刑5 月，如
    易科罰金，以銀元300 元即新臺幣900 元折算1 日確定，於
    95年5 月6 日入監執行，於95年10月5 日執行完畢（於本案
    構成累犯）。詎仍不知悔改，於99年9 月初某日，在臺中市
    慈光圖書館參加為遊民舉辦之流水席時，結識同為遊民之真
    實姓名年籍不詳綽號「黑仔」之成年男子，並得知「黑仔」
    經常出沒在臺中市水仙宮（下稱水仙宮），數日後，古發龍
    即前往水仙宮往尋「黑仔」，向「黑仔」表示其積欠賭債3
    萬元，請「黑仔」代為介紹可賺錢之工作。嗣於99年9 月中
    旬某日，古發龍再次前往水仙宮尋找「黑仔」，斯時「黑仔
    」與其友人即某真實姓名年籍不詳綽號「李仔」之成年男子
    亦前往該處，「黑仔」遂將「李仔」介紹與古發龍認識，並
    將古發龍之電話抄寫與「李仔」。「李仔」因知古發龍資力
    欠佳，遂告知古發龍可自國外私運毒品海洛因入境，事成後
    「李仔」將提供古發龍報酬新臺幣（下同）3 萬元，且機票
    、食宿、零用、照片、簽證、置裝等一切相關費用均由「李
    仔」負責。古發龍明知海洛因係毒品危害防制條例第2 條第
    2 項第1 款所規定之第一級毒品，亦屬懲治走私條例第2 條
    第3 項授權公告之「管制物品項目及其數額」所列甲類第4
    款之管制進口物品，未經許可不得運輸、私運進口及非法持
    有，竟為貪圖報酬而當場應允。嗣「李仔」旋與古發龍及綽
    號「眼鏡仔」之成年男子（嗣經警方循線查悉其姓名為「李
    世民」，詳後述）共同基於運輸第一級毒品海洛因及私運管
    制物品進口之犯意聯絡，由「李仔」先行通知「眼鏡仔」自
    行於後述時間與古發龍搭乘同一班機前往緬甸，再由「李仔
    」透過址設臺中市○○路之某不知情之旅行社安排古發龍之
    機票、訂位事宜。復於「李仔」與古發龍初次見面談妥運輸
    毒品事宜該日之2 日後某時，「李仔」撥打電話通知「黑仔
    」，請「黑仔」轉告古發龍攜帶護照至水仙宮交付與「李仔
    」，「黑仔」撥打電話向古發龍轉知上情後，古發龍隨即依
    指示前往上址交護照交與「李仔」，斯時「李仔」即再與古
    發龍相約於9 月下旬某日下午1 時許，在臺中第一廣場入口
    前騎樓下見面。該次會面時，由「李仔」帶同古發龍前往某
    處自動拍照機拍攝簽證所用之大頭照，惟該次照片因格式大
    小不符簽證所需，「李仔」遂再次帶同古發龍進行第2 次拍
    照，拍妥後，「李仔」即提供前開旅行社之名片予古發龍，
    要求古發龍自行將照片送至旅行社以便辦理簽證。嗣於99年
    9 月30日下午3 、4 時許，「李仔」在某不詳處所將護照及
    辦妥之簽證交付古發龍，復於同日晚間6 時許，「李仔」以
    門號0000000000號行動電話撥打至古發龍所有如附表二編號
    4 所示行動電話與古發龍聯絡，與古發龍約定在水仙宮見面
    ，會面後，「李仔」即騎乘機車搭載古發龍前往臺中一中商
    圈購買衣服2 件、長褲1 條、手提袋1 個交與古發龍，並將
    古發龍載返其位於臺中市○○路某處之住處，同日晚間9 時
    許，「李仔」復攜帶供夾藏海洛因所用之如附表二編號3 所
    示涼鞋1 雙前往古發龍上址住處交付與古發龍。後於99年10
    月1 日凌晨3 時許前某時，「李仔」再以門號0000000000號
    行動電話撥打至古發龍上揭行動電話，告知古發龍其將於同
    日凌晨3 時許至古發龍住處載送古發龍準備出發前往緬甸。
    99年10月1 日凌晨3 時，「李仔」騎乘機車抵達古發龍住處
    ，並搭載古發龍前往和欣客運乘車處，另交付機票、和欣客
    運車資500 元及前往緬甸後之零用金1,000 元，而指示古發
    龍搭乘和欣客運前往臺灣桃園機場，並告知古發龍於返國後
    ，將前於臺中一中商圈所購買之衣、褲、提袋及夾藏有第一
    級毒品海洛因之涼鞋1 雙交還予「李仔」後，「李仔」即支
    付3 萬元報酬，並約定古發龍返國當日倘時間太晚，則於返
    國翌日上午再打電話予「李仔」，屆時再聯絡毒品交貨事宜
    。其後，古發龍即搭乘和欣客運北上至臺灣桃園機場，並於
    99年10月1 日上午8 時許，搭乘中華航空CI7915號班機前往
    緬甸仰光。班機抵達緬甸後，與古發龍同機前往緬甸之「眼
    鏡仔」即在機場與古發龍碰面，並安排古發龍之住宿與餐飲
    。嗣「眼鏡仔」於99年10月2 日某時，前往古發龍下榻之仰
    光旅社向古發龍索取擬夾藏俗稱「號子」之海洛因所用之如
    附表二編號4 所示涼鞋1 雙，同日並由「眼鏡仔」及「眼鏡
    仔」所安排之某不知情緬甸華僑「安小姐」陪同古發龍外出
    旅遊。99年10月3 日，古發龍則獨自待在旅舍休息，等待翌
    日之聯繫。至「眼鏡仔」則於取得涼鞋後某時起至99年10月
    4 日上午10時許前之某時，將如附表一所示之第一級毒品海
    洛因以如附表二編號1 所示透明保鮮膜包裝為4 份後，再各
    以如附表二編號2 所示黑色膠帶黏貼纏繞，嗣以每隻涼鞋鞋
    底藏放2 份包裝完妥之海洛因之方式，將如附表一所示海洛
    因夾藏於如附表二編號3 所示涼鞋之內。嗣「眼鏡仔」於99
    年10月4 日上午10時許，攜帶前開夾藏有海洛因之涼鞋1 雙
    前往古發龍下榻之旅社交付與古發龍，並旋由「眼鏡仔」及
    不知情之「安小姐」陪同古發龍搭乘計程車前往機場搭機返
    回臺灣。古發龍即於同日自緬甸仰光搭乘中華航空CI7916號
    班機，並於同日晚間7 時14分許抵達桃園國際機場，而將第
    一級毒品海洛因私運、運輸進入我國境內。嗣於99年10月4
    日晚間7 時55分許，古發龍逕由免申報櫃臺通關時，因姿勢
    有異、形跡可疑，遭內政部警政署航空警察局安檢隊隊員會
    同臺北關稅局官員攔查，經將古發龍所穿著之涼鞋以Ｘ光機
    檢查，發覺其內夾藏物品而將之開拆查驗並當場以試劑測試
    ，測得夾藏物品有海洛因反應，而查獲上情，並扣得如附表
    一、附表二所示之物，嗣經古發龍供述毒品來源，檢、警又
    查獲共為本件運輸毒品等犯行之「眼鏡仔」即李世民。
二、案經內政部警政署航空警察局移送臺灣桃園地方法院檢察署
    檢察官偵查起訴。
    理  由
甲、證據能力部分
一、本件認定事實所引用之航空警察局安檢二組查獲涉嫌毒品危
    害防制條例海洛因毒品初步鑑驗報告單、財政部臺北關稅局
    99年10月4 日北稽檢移字第0990100514號函即函附之臺北關
    稅局扣押貨物收據及搜索筆錄、刑案現場照片、電子機票、
    旅客入出境紀錄查詢、古發龍護照影本、內政部警政署航空
    警察局查獲毒品沒入物扣留物品紀錄、登機證劃位紀錄、機
    票訂位紀錄、旅客艙單、法務部調查局99年11月1 日調科壹
    字第09923024 490號鑑定書、內政部警政署航空警察局99年
    11月25日航警刑字第0990031517號函暨函附之內政部警政署
    航空警察局刑警隊刑事案件證物初步鑑驗報告及扣案如附表
    一、附表二所示之物，等證據，檢察官、被告及其指定辯護
    人並未主張排除前開書證、物證之證據能力，且迄於本院言
    詞辯論終結前均未表示異議，本院審酌前開書證、物證並無
    證據證明係公務員違背法定程序所取得，其文書證據部分亦
    無刑事訴訟法第159 條之4 之顯有不可信之情況與不得作為
    證據之情形，是本件認定事實所引用之上開證據，均認有證
    據能力。
乙、認定犯罪事實之依據及理由
一、訊據被告古發龍固坦承確有於事實欄一所示時、地，自緬甸
    搭機返回臺灣通關之際，經機場人員查獲其自緬甸穿回臺灣
    之涼鞋內，夾藏有以如附表二編號1 所示透明保鮮膜包裝為
    4 份後，再各以如附表二編號2 所示黑色膠帶黏貼纏繞之如
    附表一所示物品之事實，惟否認有何運輸第一級毒品等犯行
    ，辯稱：「李仔」告訴我前往緬甸是要辦「簿子」也就是銀
    行戶頭。到緬甸後，「眼鏡仔」把我的涼鞋脫走，他說要夾
    「號子」，他告訴我辦簿子只是藉口，要我帶「號子」回來
    ，否則就他就要扣住我的機票、護照，不讓我回臺灣，要把
    我丟在緬甸。我在緬甸語言不通，根本沒有辦法生活，只好
    帶「號子」回來，但「眼鏡仔」沒有告訴我「號子」是什麼
    東西。我回臺灣通關的時候，因為心裡對「眼鏡仔」很不服
    ，覺得如果我被抓到的話，希望有一天可以也抓到「眼鏡仔
    」，所以我走紅線通關，故意要被抓，抓到我的人有牽1 隻
    狗，他把狗叫過來聞，說我鞋裡有藏東西云云。經查：
（一）事實欄一所示犯罪事實，除綽號「李仔」之男子是否曾於
      出發前即告知被告古發龍前往緬甸之目的，係要其以所交
      付之涼鞋1 雙運送海洛因返臺；其是否知悉「眼鏡仔」於
      緬甸時所告知夾藏於涼鞋內俗稱「號子」之物，即第一級
      毒品海洛因；及其於通關之際是否經由紅線（即應申報櫃
      臺）通關並因此為警查獲等節外，業據被告古發龍於警詢
      及本院審理中供承在卷，並有航空警察局安檢二組查獲涉
      嫌毒品危害防制條例海洛因毒品初步鑑驗報告單、財政部
      臺北關稅局99年10月4 日北稽檢移字第0990100514號函即
      函附之臺北關稅局扣押貨物收據及搜索筆錄、刑案現場照
      片、電子機票、古發龍之旅客入出境紀錄查詢、古發龍護
      照影本、內政部警政署航空警察局查獲毒品沒入物扣留物
      品紀錄、登機證劃位紀錄、機票訂位紀錄、旅客艙單等件
      在卷可稽，復有如附表一、附表二所示之物扣案足憑。足
      認被告古發龍前揭任意性自白部分與事實相符，堪以採信
      。又本件扣案如附表一所示之物，經法務部調查局鑑定結
      果，均含第一級毒品海洛因成分，合計淨重204.76公克（
      驗餘淨重204.51公克），純度79.20 ％，純質淨重162.17
      公克，有法務部調查局99年11月1 日調科壹字第09923024
      490 號鑑定書1 紙附卷可稽（見99年度偵字第25287 號偵
      查卷第74頁）。又附表一所示第一級毒品海洛因係以如附
      表二編號1 所示透明保鮮膜包裝為4 份後，再各以如附表
      二編號2 所示黑色膠帶黏貼纏繞，嗣並以每隻涼鞋夾藏2
      份包裝完妥之海洛因之方式，藏置於如附表二編號3 所示
      涼鞋1 雙之內，業據證人即查獲本案之內政部警政署航空
      警察局安檢隊員警連文良於本院審理中證述明確，並有前
      揭臺北關稅局扣押貨物收據及搜索筆錄、刑案現場照片及
      內政部警政署航空警察局99年11月25日航警刑字第099003
      1517號函暨函附之內政部警政署航空警察局刑警隊刑事案
      件證物初步鑑驗報告1 份附卷可稽，堪以認定。
（二）至被告古發龍固以前詞置辯，惟查：
   1、扣案第一級毒品海洛因合計淨重高達204.76公克，純度79
      .20 ％，純質淨重162.17公克，價值不菲，而運輸第一級
      毒品乃屬法定刑度為死刑、無期徒刑之重罪，從事此非法
      行為之危險性極高，如未能由彼此瞭解及信任之人處理，
      並掌握每一環節，使參與之人均知悉渠等所為係運輸海洛
      因之犯行，並明瞭己身於該運輸過程中所擔任之角色，以
      使各該參與人士均謹慎為之以規避查緝，則極有可能因參
      與之人中途拒絕為此違法之舉而未竟全功，甚且因運毒之
      人莽撞行事而洩漏犯行致遭查緝。是以，「李仔」要求被
      告古發龍前往緬甸之目的，既即在令古發龍以其所交付之
      涼鞋1 雙夾藏海洛因返國，則「李仔」倘未將其欲令古發
      龍從事之行為據實以告，則其何以依古發龍之態度、反應
      判斷該人是否為值得信任、足堪託付運毒重任之人？況且
      ，「李仔」倘以辦理銀行帳戶為由，將被告古發龍誘騙至
      緬甸，再由「眼鏡仔」以扣留其護照、機票相脅，而要求
      被告古發龍運輸俗稱「號子」之第一級毒品海洛因，則「
      李仔」及「眼鏡仔」勢將承受古發龍於緬甸查悉真相時，
      恐因拒絕運毒而產生無法預料之反應，致其難以遂行運毒
      之目的；抑或古發龍恐因受迫運毒，而於返抵國門後立刻
      向警方自首，並供出「李仔」、「眼鏡仔」2 人，致渠等
      為警查獲之風險。反之，「李仔」倘於安排古發龍前往緬
      甸前，即向古發龍告知此行之真正目的，此非僅可確認古
      發龍是否確有意共同運毒、是否值得信賴，亦可確保古發
      龍倘一旦拒絕運毒，則其可立刻尋覓其他運毒人士，而不
      致誤將運毒重任託付與無意運輸毒品之古發龍為之；而倘
      古發龍答允為之運輸毒品，則更可確保古發龍認知其本身
      即為運毒重罪之參與人而謹慎行事，以降低為警緝獲之風
      險，此對「李仔」而言，實屬有利而無害。準此，益徵「
      李仔」殊無竟假借辦理銀行帳戶為由，將被告古發龍誘騙
      至緬甸，再由「眼鏡仔」在緬甸要脅古發龍為其運輸毒品
      之必要。是以，若非「李仔」已將被告古發龍此次前往緬
      甸之目的，即係運輸第一級毒品海洛因返國之內情告知，
      並與古發龍達成協議，殊難認「李仔」有何竟敢率將此私
      運海洛因之重任完全交由古發龍負責執行之可能，而負責
      在緬甸交運毒品之「眼鏡仔」倘非亦事先確信古發龍將確
      如其所預期，依約穿著該夾藏有第一級毒品海洛因之涼鞋
      ，並將該涼鞋運返臺灣供「李仔」收受，則「眼鏡仔」更
      無竟甘冒該涼鞋遭不願運毒之古發龍於運送過程中丟棄，
      抑或古發龍於搭機返抵國門後，即將其運毒之事向警方自
      首，致上開價值甚昂之海洛因均遭查獲而損失甚鉅之風險
      ，而仍執意要求被告古發龍為其運送之理。況且，被告古
      發龍於警詢中，就其知悉海洛因為毒品一節供承甚詳，而
      第一級毒品海洛因之俗稱為「四號」、「四號仔」、「號
      子」，此非僅為法院職務上所知之事實，亦為具一般智識
      經驗之社會人士所週知，而「眼鏡仔」在緬甸時既已告知
      古發龍其夾藏於涼鞋內要求古發龍所運送之物品為「號子
      」，則被告古發龍就其係運輸海洛因毒品返國一節，更無
      從諉稱不知。
   2、再者，證人即本案查獲員警連文良於本院審理中證稱：「
      本案我是查獲人，當天我在第一航廈入境檢查室執行勤務
      ，發現被告形跡可疑，就一直看著他、注意他的動態，被
      告看到我在看他，就過來問我要往哪裡出去，我就問他從
      哪裡回來的，他跟我說仰光，我就跟他指說往出口方向，
      往海關臺有開的地方走。之後我就通知我們同事會同海關
      人員對這名旅客加強檢查。但縱使古發龍那天沒有找我詢
      問，我也會通知機場人員前往檢查古發龍，因為我已經事
      先發現他形跡可疑。機場通關分紅線和綠線，旅客覺得本
      身的東西不用申報，就走綠線，如果覺得要申報的話，就
      走紅線，當時被告是直接往綠線走，因為我們已經事先通
      知海關這個人要檢查，說他穿什麼衣服、是什麼樣子的人
      ，被告經過海關檢查臺，海關就把他攔住，說要看一下他
      的行李。我們同事和海關攔檢被告的時候，我距離被告大
      概5 公尺，我沒有靠過去，因為那個地方比較小，由我們
      同事和海關對被告實施檢查，我都在旁邊看著。我們同事
      靠上去攔檢被告時，被告的位置就在通關臺上，我們先把
      他的行李經過Ｘ光檢查，覺得沒有問題，因為他只有一個
      手提行李，小小的滿簡單的，都是一些衣物，再看他的鞋
      子，就請他把涼鞋脫下來，我們再經過Ｘ光檢查。我們從
      Ｘ光裡面發現被告鞋子內有藏東西，把被告帶到辦公室之
      後，海關說他們要訓練緝毒犬，所以就請被告出來外面站
      著，然後再去拉緝毒犬來聞聞看，測試緝毒犬有沒有聞到
      ，所以本件的查獲和緝毒犬沒有關係。被告所說『我回到
      臺灣時，本來一般人都要排隊進來，但是我沒有排隊就走
      到公務門那邊，走到紅線那裡才被攔下來。』的過程都不
      對，因為海關檢查室的地方有公務臺沒有錯，但是公務臺
      跟航員臺是一起的，要走這些臺的話，組員要有單子、公
      務要有公文，一般旅客是沒有辦法走那個臺的，只能選擇
      紅線或綠線。而且被告是在綠線被攔下來的，在1 號跟2
      號中間。」等語明確。經查，證人連文良於本院審理中經
      告以偽證罪之刑責後，具結證述如上，係以刑事責任擔保
      其證言之真實性，而連文良與被告古發龍素不相識、並無
      怨隙，此為被告古發龍及證人連文良所不否認，是連文良
      殊無甘冒偽證罪之風險，而杜撰其於上揭時、地係目睹被
      告古發龍形跡可疑，始通知內政部警政署航空警察局安檢
      隊員警會同海關人員，而在被告古發龍逕自從免申報櫃臺
      通關之際攔檢查驗，並查獲被告古發龍所穿著之涼鞋內夾
      藏有第一級毒品海洛因之虛情，僅為恣意構陷並無怨仇之
      被告古發龍之必要。準此，堪認證人連文良所證被告古發
      龍於案發當日通關之際，並無任何以異常之行走動線主動
      招致員警盤詢之舉一節，核與事實相符。益徵被告古發龍
      前開所辯，顯係臨訟杜撰卸責之詞，殊無足採。
   3、綜上各情，被告古發龍所辯「李仔」於安排其出發前往緬
      甸前，並未告知前往緬甸之目的係運輸海洛因毒品返國，
      其係在緬甸遭「眼鏡仔」以扣留護照、機票相脅，始同意
      運送「眼鏡仔」夾藏於涼鞋內之物返國，且其亦不知悉「
      眼鏡仔」夾藏於涼鞋內之物品為海洛因云云，顯均係卸責
      之詞，殊無足採。
（三）至本件於事實欄一所示時、地，介紹「李仔」與古發龍認
      識之「黑仔」，揆諸本院卷證，實查無任何積極證據足認
      「黑仔」對「李仔」結識古發龍後，竟與古發龍及「眼鏡
      仔」共同運輸、私運第一級毒品海洛因進口之行為有所認
      識。再者，縱「黑仔」知悉「李仔」結識古發龍之目的，
      即在令古發龍為其運輸第一級毒品海洛因，惟「黑仔」僅
      係將古發龍之電話號碼抄寫與「李仔」，並應「李仔」之
      託轉告古發龍攜帶護照與「李仔」會合，是「黑仔」所為
      均為運輸、私運毒品之構成要件以外之行為，而本件亦查
      無任何積極證據足認「黑仔」係基於與「李仔」、古發龍
      及「眼鏡仔」共同運輸、私運第一級毒品海洛因進口之犯
      意，而為上開行為。是以，殊難逕認「黑仔」其人為本件
      運輸、私運第一級毒品之共同正犯，其所為充其量僅止於
      幫助犯而已，應予敘明。
（四）再者，證人即本案查獲員警連文良於本院審理中證稱：「
      本案主嫌『眼鏡仔』的真實姓名是『李世民』，我們在詢
      問筆錄時，被告有形容『眼鏡仔』的特徵，其中有一項是
      走路會駝背。我們有先清查和被告搭乘同班機的乘客，從
      地緣、前科各方面的資料鎖定為同班機的『李世民』，就
      請刑警隊通知移民署境管局的人注檢。『李世民』搭乘班
      機返國後，我們安檢隊的人就到登機門去看，發現『李世
      民』應該就是『眼鏡仔』沒錯，因為他的主要特徵就是他
      的脊椎有點受傷。至於99年10月8 日小隊長去借訊古發龍
      時，已經提供99年10月1 日古發龍與『李世民』一前一後
      出境的監視畫面及『李世民』的照片給古發龍指認，應該
      是我提供資料給刑警隊後，刑警隊針對這個人去清查，調
      攝影機的鏡頭時找到的，但這部分是刑警隊在做的，後續
      的偵辦我沒有參與。」等語在卷，而檢察官亦於本院審理
      中表示：「（審判長問：『眼鏡仔』是指誰？）推測應該
      是『李世民』，但是現在還在偵查。（審判長問：所以是
      否也是因為被告的供述而簽分偵案『眼鏡仔』，而且這個
      『眼鏡仔』所指的對象也認為懷疑是『李世民』？）是。
      但不是簽分偵案，目前還在他案階段。」等語明確。而被
      告古發龍確於99年10月8 日警詢中，指認與其搭乘同班機
      前往緬甸之白衣男子即為綽號「眼鏡仔」之「李世民」，
      此亦有該日警詢筆錄、機場監視錄影畫面及「李世民」之
      口卡照片等件在卷足參。是以，本件被告古發龍於警詢中
      供出其所夾藏之第一級毒品海洛因之來源，係某位綽號「
      眼鏡仔」之「姓李，住臺中北屯，年約40多歲的本國籍成
      年男子，戴白框眼鏡，平頭，走路會駝背」之人，員警並
      因其供述清查與被告古發龍同班機之旅客艙單、地緣、前
      科資料後，始鎖定「眼鏡仔」即為身分證字號Ｚ0000000
      00號、真實姓名為「李世民」之男子，嗣並於「李世民」
      搭機返國時親往登機門確認其確有古發龍所指駝背之特徵
      ，另經古發龍之指認而確定該「眼鏡仔」當即為「李世民
      」其人，而檢察官亦因此而認「眼鏡仔」應即為「李世民
      」，而簽分他字案偵查中，是堪認本件係因被告古發龍之
      供述而查獲共同正犯「眼鏡仔」無訛，附此敘明。
二、綜上所述，本件事證明確，被告古發龍之犯行堪以認定，應
    予依法論罪科刑。
三、按海洛因屬於毒品危害防制條例第2 條第2 項第1 款所列之
    第一級毒品；且經行政院依懲治走私條例授權訂定「管制物
    品項目及其數額」公告為甲類第4 款之管制進出口物品，被
    告古發龍未經許可，擅自將行政院公告管制之第一級毒品海
    洛因自國外私運進入我國國境，係犯毒品危害防制條例第4
    條第1 項之運輸第一級毒品罪及懲治走私條例第2 條第1項
    之私運管制物品進口罪。被告古發龍持有第一級毒品海洛因
    之低度行為，為其運輸第一級毒品海洛因之高度行為所吸收
    ，不另論罪。又被告古發龍與綽號「李仔」及綽號「眼鏡仔
    」之成年男子間，就上開犯行有犯意聯絡及行為分擔，為共
    同正犯。另被告古發龍與「李仔」、「眼鏡仔」共同利用不
    知情之航空業者，自緬甸運輸、私運第一級毒品海洛因入境
    臺灣，為間接正犯。被告古發龍以一運輸行為，同時觸犯毒
    品危害防制條例第4 條第1 項之運輸第一級毒品罪及懲治走
    私條例第2 條第1 項之私運管制物品進口罪，係以一行為觸
    犯數罪名，為想像競合犯，應依刑法第55條之規定，從一重
    之運輸第一級毒品罪處斷。被告古發龍前於94年間因詐欺案
    件，經臺灣臺中地方法院以94年度中簡字第1596號刑事簡易
    判決判處有期徒刑5 月，如易科罰金，以銀元300 元即新臺
    幣900 元折算1 日確定，於95年5 月6 日入監執行，於95年
    10月5 日縮刑期滿執行完畢，此有臺灣高等法院被告前案紀
    錄表1 份在卷足參。被告於前案有期徒刑執行完畢後，5 年
    內故意再犯本件有期徒刑以上之罪，為累犯，應依刑法第47
    條第1 項之規定，就法定刑罰金刑部分加重其刑，至死刑、
    無期徒刑部分依法不得加重。又被告古發龍就其所犯運輸第
    一級毒品罪，於警詢中供出毒品來源，因而查獲共同正犯即
    綽號「眼鏡仔」之李世民，業如前述，應依毒品危害防制條
    例第17條第1 項之規定，減輕其刑，並就法定刑罰金刑部分
    依法先加重後減輕之，至死刑、無期徒刑部分依法不得加重
    ，故僅減輕之。末查，本件被告古發龍於事實欄一所示時、
    地運輸入臺之海洛因重量，與運輸毒品數量達數公斤以上之
    嚴重危害社會治安情形仍有不同，其惡性尚與大量走私進口
    或長期販賣毒品所謂「大盤」或「中盤」之毒梟有間，又於
    入關之際即為警查獲，本院參酌上情及其素行、犯罪動機、
    目的、手段及造成社會整體侵害程度，認被告所為之犯罪情
    節等各項情狀，客觀上以一般國民生活經驗法則為之檢驗，
    尚足以引起一般人之同情，本院認被告所犯本罪確尚存有足
    資憫恕之處，即令其處以依法經減刑後之最低處斷刑，猶屬
    過重，爰依刑法第59條之規定減輕其刑，並就法定刑罰金刑
    部分依法先加重後遞減輕之，至死刑、無期徒刑部分依法不
    得加重，故僅遞減輕之。爰審酌被告古發龍無視政府反毒決
    心，干犯法紀，將上開毒品海洛因私運進入臺灣，倘未為警
    察機關及時查獲，該海洛因毒品勢將流入市面而加速毒品氾
    濫，對我國社會安寧秩序及國人身體健康潛藏鉅大危害，所
    為非是，且犯後飾詞矯卸、態度不佳，幸其所運輸之第一級
    毒品海洛因於闖關入境時即被截獲，尚未造成流毒於市之實
    害，並兼衡被告之品行、智識程度、犯罪動機、目的、手段
    等一切情狀，量處如主文所示之刑。
四、沒收部分
（一）扣案如附表一編號1 所示驗餘之海洛因，係毒品危害防制
      條例第2 條第2 項第1 款所列之第一級毒品，不問屬於何
      人所有，均應依毒品危害防制條例第18條第1 項前段規定
      ，宣告沒收銷燬之。
（二）如附表二編號1 、編號2 所示之物，係用於包裹毒品，防
      止毒品漏逸、潮濕，以便於攜帶運輸；附表二編號3 所示
      之物，係用以裝盛、攜帶第一級毒品海洛因入境臺灣，均
      為供運輸毒品所用之物。而上開物品均為身在緬甸之共同
      正犯「眼鏡仔」所備置，並以之包妥海洛因毒品後交付古
      發龍夾藏以運輸來臺，足認該等物品均屬「眼鏡仔」所有
      ，而供其與本案被告古發龍共同犯本案運輸第一級毒品犯
      罪所用之物，依共同正犯責任連帶原則，均應依毒品危害
      防制條例第19條第1 項之規定宣告沒收，又上開物品既經
      查獲而扣案，在事理上即無全部或一部不能沒收之虞，故
      無依同條項之規定贅知「如全部或一部不能沒收時，追徵
      其價額」之必要。
（三）經查，目前臺灣各家電信業者均認客戶於申請門號並取得
      SIM 卡後，即取得該SIM 卡之所有權，此有司法院97年5
      月6 日院臺廳刑一字第0970009760號函可稽。查扣案如附
      表二編號4 所示行動電話1 支（含電池1 顆）及其配用之
      門號SIM 卡1 張，係被告古發龍所有用以與共同正犯「李
      仔」聯繫運輸第一級毒品海洛因犯行所用之物，此據被告
      古發龍供承在卷，亦應依毒品危害防制條例第19條第1 項
      之規定宣告沒收，又上開物品既經查獲而扣案，在事理上
      即無全部或一部不能沒收之虞，故無依同條項之規定贅知
      「如全部或一部不能沒收時，追徵其價額」之必要。
（四）按毒品危害防制條例第19條所謂犯運輸毒品罪所用之物，
      必與運輸毒品犯罪本身，有直接密切之關聯為限，與該犯
      罪無直接關係之物品，自不及之（最高法院93年度臺上字
      第1456號判決意旨參照）。本案共同正犯「李仔」於和欣
      客運乘車處交付與被告古發龍前往緬甸之機票1 張、客運
      票價500 元及抵達緬甸後之零用金1,000 元；共同正犯「
      眼鏡仔」在緬甸為被告古發龍安排之食宿旅費開銷及其在
      機場交付與被告古發龍返回臺灣之機票1 張，及被告古發
      龍於本院準備程序中所稱：「我是一個人回來，『眼鏡仔
      』送我到機場... ，到機場『眼鏡仔』給我4,500 元緬甸
      的錢，跟我說如果進到機場裡面如果有人囉嗦，就把4,50
      0 元給他。」而屬「眼鏡仔」在緬甸機場所交付，供古發
      龍於機場內遇有官員刁難時打點官員所用之緬甸貨幣4,50
      0 元，均僅分別係供被告古發龍往返於途之必要交通、食
      宿、旅行支出及供古發龍於緬甸機場疏通官員所用，而與
      被告古發龍此次運輸毒品犯行尚無直接之關聯，亦非屬被
      告犯罪所得之財物，故均不予以宣告沒收。
（五）按毒品危害防制條例第19條規定，犯同條例第4 條至第9
      條、第12條、第19條或第14條第1 項、第2 項之罪者，其
      因犯罪所得之物，沒收之。所稱因犯罪所得之物，自以實
      際所得者為限，苟無所得或尚未取得者，自無從為沒收追
      繳之諭知（最高法院89年度臺上字第3434號判決意旨參照
      ）。查本件共同正犯「李仔」雖允諾被告古發龍此次運輸
      第一級毒品海洛因若成功，則將給付被告3 萬元之報酬，
      惟被告古發龍於運輸第一級毒品入境我國後旋遭查獲，而
      尚未實際取得前開3 萬元之報酬，本院自不就此為沒收追
      繳之諭知。
據上論斷，應依刑事訴訟法第299 條第1 項前段，毒品危害防制
條例第4 條第1 項、第17條第1 項、第18條第1 項前段、第19條
第1 項，懲治走私條例第2 條第1 項、第11條，刑法第11條前段
、第28條、第55條、第47條第1 項、第59條，判決如主文。
本案經檢察官王齡梓到庭執行職務。
中    華    民    國   100    年    4     月    26    日
                  刑事第十一庭審判長法  官  蔡榮澤
                                    法  官  汪曉君
                                    法  官  林蕙芳
以上正本證明與原本無異。
如不服本判決應於收受判決後10日內向本院提出上訴書狀，並應
敘述具體理由。其未敘述上訴理由者，應於上訴期間屆滿後20日
內向本院補提理由書( 均須按他造當事人之人數附繕本) 「切勿
逕送上級法院」。
                                    書記官  莊凱男
中    華    民    國   100    年    5     月    5     日
附表一：
┌──┬──────────┬────────────┐
│編號│      物品名稱      │    重            量    │
├──┼──────────┼────────────┤
│ 1  │第一級毒品海洛因4包 │合計淨重204.76公克，驗餘│
│    │                    │淨重204.51公克。        │
└──┴──────────┴────────────┘
附表二：
┌──┬─────────┬─────────────┐
│編號│    物品名稱      │備註                      │
├──┼─────────┼─────────────┤
│ 1  │透明保鮮膜4份     │1.共同被告「眼鏡仔」所有，│
│    │                  │  供其與被告古發龍及「李仔│
│    │                  │  」共犯本件運輸第一級毒品│
│    │                  │  犯行所用之物。          │
├──┼─────────┤2.扣案時用以包裹4 份海洛因│
│ 2  │黑色膠帶4份       │  之透明保鮮膜，於查獲後採│
│    │                  │  證過程中均被撕為碎片。  │
│    │                  │3.扣案時用以包裹4 份海洛因│
│    │                  │  之黑色膠帶，於查獲後採證│
├──┼─────────┤  過程中，均被裁減為小段或│
│ 3  │涼鞋1雙           │  揉成團狀。              │
├──┼─────────┼─────────────┤
│ 4  │行動電話1 支（含電│被告古發龍所有，供其與「李│
│    │池1 顆）及其配用之│仔」、「眼鏡仔」共犯本件運│
│    │門號SIM 卡1張     │輸第一級毒品犯行所用之物。│
└──┴─────────┴─────────────┘
附錄法條：
毒品危害防制條例第4條
製造、運輸、販賣第一級毒品者，處死刑或無期徒刑；處無期徒
刑者，得併科新臺幣 2 千萬元以下罰金。
製造、運輸、販賣第二級毒品者，處無期徒刑或 7 年以上有期
徒刑，得併科新臺幣 1 千萬元以下罰金。
製造、運輸、販賣第三級毒品者，處 5 年以上有期徒刑，得併
科新臺幣 7 百萬元以下罰金。
製造、運輸、販賣第四級毒品者，處 3 年以上 10 年以下有期
徒刑，得併科新臺幣 3 百萬元以下罰金。
製造、運輸、販賣專供製造或施用毒品之器具者，處 1 年以上
7 年以下有期徒刑，得併科新臺幣 1 百萬元以下罰金。
前五項之未遂犯罰之。